【裁判字號】    92,交訴,68
【裁判日期】    921031
【裁判案由】    過失致死
【裁判全文】
臺灣新竹地方法院刑事判決                          九十二年度交訴字第六八號
    公  訴  人  臺灣新竹地方法院檢察署檢察官
    被      告  甲○○
右列被告因過失致死案件，經檢察官提起公訴（九十二年度偵字第三一七四號），本
院改依簡式程序審理，判決如左︰
    主  文
甲○○因過失致人於死，處有期徒刑捌月。緩刑年。
    事  實
一、甲○○於民國九十二年一月十八日上午九時五十八分許，駕駛車牌號碼六Ｎ—二
    二一二號自小客車，沿新竹縣新埔鎮縣，由西往東方向行駛，行經設
    有分向限制線之新竹縣關西鎮石光里石岡子七五○號前（即竹一一八縣道十七公
    里處亞森農場停車場）時，應注意在設有分向限制線之路段禁止跨越行駛，並不
    得迴轉，且汽車迴車前，應暫停並顯示左轉燈光或手勢，看清有無往來車輛後，
    始得迴轉，又在同向二車道道路欲右轉彎時，應在距交岔路口三十公尺前換入外
    側車道，在雙向四車道行駛，於變換車道時，應讓直行車先行，並注意安全距離
    ，始得右轉，而依當時情形為晴天、日間自然光線、直路、路面乾燥無缺陷、亦
    無障礙物、視距良好，並無不能注意之情形，竟在設有分向限制線處左轉，且於
    違規迴轉後，亦未在距轉彎處三十公尺前換入外側車道，又未讓後方直行車先行
    ，即逕在轉彎處由內側車道換入外側車道，欲右轉駛入亞森農場停車場，適遇由
    東往西方向超速行駛於外側車道，由戴世烊駕駛之車牌號碼Ｑ八—八八三三號自
    小客車時，因煞避不及，在上開地點靠近內側車道分向限制線附近，戴世烊駕駛
    之上開自小客車右前車頭撞及甲○○所駕駛違規轉彎之自小客車右後方及保險桿
    後，隨即失控衝入對向內側車道，衝撞正常行駛於其車道之訴外人蔡振揚駕駛正
    由西往東方向行駛而來之車牌號碼九Ｕ—四八七號營業大客車左前方，戴世烊因
    而受有頭、胸部鈍力損傷、全身多處骨折之重大傷害，當場死亡。甲○○於肇事
    後，犯罪未被發覺前，即向到場處理車禍有偵查權之新竹縣警察局新埔分局警員
    乙○○自首其為肇事者之犯行，接受裁判。
二、案經新竹縣警察局新埔分局報請臺灣新竹地方法院檢察署檢察官相驗後偵查起訴
    。
    理  由
一、訊據被告甲○○對於右揭犯罪事實坦承不諱，且依卷內所附道路交通事故現場圖
    、車禍現場照片觀之，新竹縣竹一一八縣道由東往西方向車道，於亞森農場停車
    場前方道路靠近內側車道分向限制線附近，散落有紅色煞車燈破片，並殘留被害
    人戴世烊所駕自小客車之白色漆塊，是兩車之撞擊點應在上開縣道由東往西方向
    即上開縣道亞森農場停車場通道（即新竹縣關西鎮石光里石岡子七五○號旁）前
    方靠近內側車道線附近，復自卷內車損照片觀之，被害人駕駛之自小客車右前車
    頭全毀，被告所駕駛之自小客車則右後方嚴重凹陷、右後方煞車燈完全破損、保
    險桿脫落，亦核與證人即被告車禍時之同車友人葉彥柯結稱之要進入亞森農場時
    ，有一輛車（被害人開的車）就撞到其等車輛車尾右邊之情形相符，則被害人自
    小客車顯係有角度的撞上被告所駕駛自小客車之右後方，而非自後平行追撞，即
    被告所駕駛車輛與被害人之車輛發生撞擊時，被告所駕駛之車輛尚未完成轉彎之
    行為，再參以車禍現場照片及道路交通事故現場圖所示，被害人所駕自小客車之
    煞車痕係由東往西方向之外側車道開始斜向延伸五十三公尺進入對向內側車道至
    證人蔡振揚所駕上開營業大客車車頭左前方，最後並停置於上開營業大客車車頭
    左前方處，此亦核與證人蔡振揚於偵訊中證述之被害人自小客車先在靠近內側車
    道線附近衝撞被告自小客車右後方，再斜向衝撞營業大客車車頭左前方之情相符
    ，故被害人當係因發現被告自小客車違規迴轉後再右轉，正變換入侵其車道而煞
    避不及後，先衝撞被告自小客車右後方，再失控斜向衝撞對向內側車道之上開營
    業大客車車頭左前方。
二、按分向限制線，用以劃分路面成雙向車道，禁止車輛跨越行駛，並不得迴轉，且
    汽車迴轉前，應暫停並顯示左轉燈光或手勢，看清無來往車輛後，始得迴轉，而
    同向二車道道路，欲右轉彎時，應距交岔路口三十公尺前換入外側車道，變換車
    道時，應讓直行車先行，並注意安全距離，道路交通標誌標繳誌設置規則第一百
    六十五條第一項及道路交通安全規則第九十八條第一項第六款、第一百零二條第
    一項第五款、第一百零六條第五款均定有明文。本件被告若未於設有分向限制線
    處違規迴轉，且於右轉前未先行換入外側車道讓直行車先行，則被害人縱超速自
    後方外側車道駕車駛來時，當能注意前車並依循其原有車道駛過，即能避免本件
    車禍發生，被告既違規迴轉，又未依規定變換車道、讓直行車先行及注意安全距
    離，其所為自有過失，又依卷內所附道路交通事故調查報告表（一）、（二）觀
    之，當時情形為晴天、日間自然光線、直路、路面乾燥無缺陷、無障礙物、視距
    良好，被告應注意並能注意而不注意，致本件車禍事故發生，其有過失甚明。再
    被害人於本件車禍發生後，夾在其所駕自小客車內，待救援人員破壞車體後始被
    抬出車外，業據證人即到場處理車禍事故之新竹縣警察局新埔分局警員乙○○結
    證綦詳，被害人因本件車禍受有頭、胸部鈍力損傷、全身多處骨折當場死亡之事
    實，並經臺灣新竹地方法院檢察署檢察官督同法醫師相驗屬實，製有相驗屍體證
    明書、驗斷書可憑，是被告之過失行為與被害人之死亡間確有相當因果關係。被
    告自白核與事實相符，其犯罪事證明確，犯行堪予認定，應依法論科。
三、核被告所為，係犯刑法第二百七十六條第一項之過失致人於死罪。被告於肇事後
    ，其犯罪行為尚未被發覺前，即向到場處理有偵查權之警員即證人乙○○自首犯
    行，接受裁判，業經證人乙○○於本院結證綦詳，其所為符合自首規定，應依刑
    法第六十二條前段規定減輕其刑。爰審酌被告違規迴轉復任意變換車道，過失程
  度匪淺，惟肇事後業已與被害人家屬達成民事和解，並已於調解當日交付三十萬
    元支票，有新竹縣關西鎮調解委員會調解書影本一份附卷可按，且本件車禍屬偶
    發性過失犯罪，被害人當時亦因車速過快，致遇狀況反應不及，而肇事，亦有過
    失，及被告坦承犯行，犯後態度尚稱良好等一切情狀，量處如主文所示之刑。又
    被告前未曾犯罪，有臺灣高等法院被告全國前案記錄表及臺灣新竹地方法院檢察
    署前科資料刑案查註紀錄表附卷可考，被告並係在學中，其經此教訓日後駕車應
    知謹慎，諒無再犯之虞，故本院認本判決所宣告之刑，以暫不執行為宜，爰並宣
    告緩刑三年，以啟自新。
四、據上論斷，應依刑事訴訟法第二百七十三條之一第一項、第二百九十九條第一項
    前段，刑法第二百七十六條第一項、第六十二條前段、第七十四條第二款，罰金
    罰鍰提高標準條例第一條前段，判決如主文。
本件經檢察官丙○○到庭執行職務。
中      華      民      國      九十二      年    十    月    三十一    日
                                臺灣新竹地方法院交通法庭
                                    法  官  王紋瑩
右正本證明與原本無異。
如不服本判決，應於判決送達後十日內向本院提出上訴狀( 應附繕本 )，上訴於
臺灣高等法院。
                                    書記官  馮玉玲
中      華      民      國      九十二      年    十    月    三十一    日
附錄本件論罪引用法條：
刑法第二百七十六條
因過失致人於死者，處二年以下有期徒刑、拘役或二千元以下罰金。
從事業務之人，因業務上之過失犯前項之罪者，處五年以下有期徒刑或拘役，得併科
三千元以下罰金。


司法院資訊處製作；財團法人民間司法改革基金會備份。
